【裁判字號】    98,司財管,67
【裁判日期】    990122
【裁判案由】    選任遺產管理人
【裁判全文】
臺灣士林地方法院民事裁定            98年度司財管字第67號
聲  請  人  財政部臺北市國稅局
法定代理人  甲○○
上列聲請人聲請選任被繼承人乙○○遺產管理人事件，本院裁定
如下：
    主  文
選任財政部國有財產局臺灣北區辦事處為被繼承人乙○○之遺產
管理人。
准對被繼承人乙○○（男、民國○○年○ 月○ 日出生、身分證統一
編號：Ｚ000000000號、生前住臺北市○○區○○街141 號、民國
96年7 月2 日死亡）之大陸地區以外繼承人為承認繼承之公示催
告。
被繼承人乙○○之大陸地區以外繼承人，應自前項公示催告最後
登載新聞紙之日起壹年內承認繼承，上述期限屆滿，無繼承人承
認繼承時，被繼承人乙○○之遺產，於清償債權並交付遺贈物後
，如有剩餘即歸屬國庫。
聲請程序費用由被繼承人乙○○之遺產負擔。
    理  由
一、按繼承開始時，繼承人之有無不明，而無親屬會議或親屬會
    議未於1 個月內選定遺產管理人者，利害關係人得聲請法院
    選任遺產管理人，並由法院依公示催告程序，定6 個月以上
    之期限，公告繼承人，命其於期限內承認繼承，民法第1177
    條、第1178條第1 項、第2 項定有明文。
二、本件聲請意旨略以：被繼承人乙○○（男，民國○○年○ 月○
    日生，身分證統一編號：Ｚ000000000號）於民國96年7 月2
    日死亡，其欠繳綜合所得稅新臺幣（下同）147,346 元，因
    按戶政機關登記戶籍資料查得合於民法第1138條規定之各順
    序繼承人均拋棄其繼承權，並報准法院核備在案，致聲請人
    之稅捐債權無法求償，聲請人因具有法律上之利害關係。今
    為保障徵起稅捐，爰依民法1176條第6 項規定準用1178條第
    2 項之規定具狀聲請選任被繼承人之遺產管理人，並提出被
    繼承人除戶資料查詢清單、繼承系統表、臺灣士林地方法院
    家事庭96年8 月10日士院鎮家親96年度繼字第954 號函等件
    為證。
三、經查，被繼承人乙○○確於96年7 月2 日死亡，其繼承人均
    已拋棄繼承，且被繼承人乙○○之親屬亦未依上開期限選定
    遺產管理人，此業據聲請人提出本院拋棄繼承准予備查函影
    本為證，並經本院依職權調閱96年度繼字第954 號及98年度
    繼字第673 號拋棄繼承全案卷核閱無訛，堪信聲請人之主張
    為真實。又聲請人既為綜合所得稅之徵收機關，自屬法律上
    之利害關係人，其聲請指定遺產管理人，即屬有據。本院考
    量財政部國有財產局為管理國家財政之法定機關，確實具有
    相當之公信力，且被繼承人之遺產於公示催告程序後無人承
    認繼承，依法即歸屬國庫，而本院函詢財政部國有財產局臺
    灣北區辦事處對聲請人聲請選任其為遺產管理人乙事具體表
    示意見，該處回復請秉權處理，有財政部國有財產局臺灣北
    區辦事處98年12月17日台財產北接字第0980033047號函附卷
    可稽，本院因認以選任財政部國有財產局臺灣北區辦事處為
    被繼承人乙○○之遺產管理人為適妥，並依法為承認繼承之
    公示催告。
四、爰依非訟事件法第157條，裁定如主文所示。
五、如不服本裁定，應於裁定送達後10日內，以書狀向本院提出
    抗告狀，並繳納抗告費新臺幣1,000 元。
中    華    民    國    99    年    1     月    22    日
                  家事庭司法事務官

司法院資訊處製作；財團法人民間司法改革基金會備份。
